臺灣彰化地方法院民事裁定
110年度監宣字第64號
聲  請  人  黃如君  

相  對  人  陳梅菊  


關  係  人  黃正雄  

上列聲請人聲請監護宣告事件，本院裁定如下：
    主      文
宣告陳梅菊（民國00年0月00日生、國民身分證號碼：Z00000000
0號）為受監護宣告之人。
選定黃如君（民國00年0月0日生、國民身分證號碼：Z000000000
號）為受監護宣告之人之監護人。
指定黃正雄（民國00年0月00日生、國民身分證號碼：Z00000000
0號）為會同開具財產清冊之人。
聲請程序費用由受監護宣告之人負擔。
    理    由
一、聲請意旨略以：聲請人為相對人之女，相對人於民國106年
    、107年間，因跌倒至鹿港基督教醫院就診，檢查出腦部有
    退化現象為失智症，致不能為意思表示或受意思表示，或不
    能辨識其意思表示之效果。為便於處理相對人之事務，爰依
    民法第14條及民事訴訟法第597條以下(註：該條以下均已刪
    除)之規定，請求對相對人為監護宣告，為此請求選定聲請
    人為相對人之監護人，並指定相對人之子即關係人黃正雄為
    會同開具財產清冊之人等語。
二、按對於因精神障礙或其他心智缺陷，致不能為意思表示或受
    意思表示，或不能辨識其意思表示之效果者，法院得因本人
    、配偶、四親等內之親屬、最近一年有同居事實之其他親屬
    、檢察官、主管機關、社會福利機構、輔助人、意定監護受
    任人或其他利害關係人之聲請，為監護之宣告，民法第14條
    第1項定有明文。次按受監護宣告之人應置監護人。法院為
    監護之宣告時，應依職權就配偶、四親等內之親屬、最近一
    年有同居事實之其他親屬、主管機關、社會福利機構或其他
    適當之人選定一人或數人為監護人，並同時指定會同開具財
    產清冊之人。法院為前項選定及指定前，得命主管機關或社
    會福利機構進行訪視，提出調查報告及建議。監護之聲請人
    或利害關係人亦得提出相關資料或證據，供法院斟酌。法院
    選定監護人時，應依受監護宣告之人之最佳利益，優先考量
    受監護宣告之人之意見，審酌一切情狀，並注意下列事項：
    (一)受監護宣告之人之身心狀態與生活及財產狀況。(二)受
    監護宣告之人與其配偶、子女或其他共同生活之人間之情感
    狀況。(三)監護人之職業、經歷、意見及其與受監護宣告之
    人之利害關係。(四)法人為監護人時，其事業之種類與內容
    ，法人及其代表人與受監護宣告之人之利害關係。民法第11
    10條、第1111條、第1111條之1分別定有明文。再按監護宣
    告之裁定，於裁定送達或當庭告知法院選定之監護人時發生
    效力；監護宣告裁定經廢棄確定前，監護人所為之行為，不
    失其效力，家事事件法第169條第1項、第170條第1項分別定
    有明文。
三、經查，聲請人所主張之事實，有同意書、親屬系統表、戶籍
    謄本、身心障礙證明影本(第1類、重度)等件為據，本案經
    衛生福利部彰化醫院蕭銘鴻醫師做鑑定，前開鑑定醫師所為
    之鑑定意見認：「日常生活狀況：目前個案住在伸港鄉主光
    老人養護中心接受照顧，對於外界刺激反應淡漠，無法以言
    語與個案進行有效之溝通，無法聽從指示動作。平常機構人
    員會讓個案坐輪椅到活動場地，但個案活動力低，多在發呆
    或打瞌睡，不參加活動，也不與其他住民互動。個案看不懂
    電視節目內容，也不會使用遙控器。對於行動、進食、穿衣
    、洗澡、如廁等基本生活，均需他人協助。個案難認得金錢
    ，無法說明用途，也無法分辨其價值。」、「身體狀態：右
    髖部有開刀的痕跡。」、「精神狀態：(1)意識/溝通性：無
    言語，無法依照指令動作。機構人員表示偶爾會說肚子餓。
    (2)記憶力：無法配合施測。(3)定向力：無法配合施測。(4
    )計算能力：無法配合施測。(5)理解·判斷力：無法配合施
    測。(6)現在性格特徵：退化自閉。(7)其他（氣氛．感情狀
    態．幻覺．妄想．異常行動等）：情感淡漠。(8)智能檢查．心
    理學檢查：無法配合施測。」、「有關判斷能力判定之意見
    ：不能管理處分自己財產。判定的依據：依陳梅菊女士目前
    心智狀況，無法以言語溝通，對於外界刺激反應淡漠。因失
    智症導致認知功能嚴重缺損，無法獨立完成基本生理需求。
    因認知功能缺損以致金錢、數字、是非對錯等概念嚴重缺損
    ，是故，亦無法管理與處置個人事務。」、「回復可能性說
    明：回復可能性低。」、「鑑定判定：(1)基於受鑑定人有
    失智症，其程度達重度，不能管理處分自己的財產，回復之
    可能性低。(2)失智症之程度，可為監護宣告。」等情，有
    衛生福利部彰化醫院110年10月7日彰醫精字第1100500370號
    函暨成年監護鑑定書一份在卷可稽。故聲請人聲請對相對人
    為監護之宣告，為有理由，應予准許，爰宣告相對人為受監
    護宣告之人。
四、本件相對人既經監護宣告，業如前述，揆諸前揭規定，自應
    為其選定監護人及指定會同開具財產清冊之人。查聲請人及
    關係人黃正雄均為相對人之子女，而相對人之父母及配偶均
    已歿，長子則患有妄想型思覺失調症，相對人之生活開銷及
    安養費用均由相對人之勞保退休金及聲請人資助支付，而相
    對人於108年10月前均與關係人黃正雄同住，現仍同戶籍，
    堪認該2人均能盡力維護相對人之權益等情，並提出同意書
    、親屬系統表、戶籍謄本、相對人之中華民國身心障礙證明
    正反面影本等件為證。本院審酌聲請人、關係人黃正雄分別
    為相對人之長女及次子，與相對人關係非常密切，且均同戶
    籍，由渠等分別擔任相對人之監護人、會同開具財產清冊之
    人，應符合相對人之最佳利益，爰裁定如主文第2、3項所示
    。
五、末依民法第1113條準用同法第1099條、第1099條之1之規定
    ，於監護開始時，監護人黃如君對於受監護宣告之人陳梅菊
    之財產，應會同關係人黃正雄於2個月內開具財產清冊，並
    陳報法院，於開具完成並陳報法院前，監護人對於受監護宣
    告之人之財產，僅得為管理上必要之行為，併此指明。
六、依家事事件法第164條第2項，裁定如主文。 
中　　華　　民　　國　　110 　年　　10　　月　　28　　日
               家事法庭  法　　　官 王美惠
以上正本係照原本作成。
如對本裁定抗告，須於裁定送達後十日之不變期間內，向本院提
出抗告狀，並繳納抗告費新臺幣1千元。
中　　華　　民　　國　　110 　年　　10　　月　　28　　日
                         書　記　官　林子惠